【裁判字號】    95,上易,1026
【裁判日期】    950704
【裁判案由】    違反電子遊戲場業管理條例等
【裁判全文】
臺灣高等法院刑事判決                95年度上易字第1026號
上  訴  人
即  被  告  甲○○
上列上訴人因違反電子遊戲場業管理條例等案件，不服臺灣板橋
地方法院94年度易字第1224號，中華民國95年3月17日第一審判
決（起訴案號：臺灣板橋地方法院檢察署93年度偵字第9618號）
，提起上訴，本院判決如下：
    主  文
原判決撤銷。
甲○○共同違反未依電子遊戲場業管理條例規定辦理營利事業登
記者，不得經營電子遊戲場業之規定，處有期徒刑肆月，如易科
罰金，以參佰元折算壹日。扣案電子遊戲賭博機具「金歡禧彈珠
臺」貳台（含ＩＣ板貳片）、開洗分表柒張、機檯碼錶貳個、賭
資新臺幣伍萬參仟貳佰元均沒收。
    事  實
一、甲○○（綽號阿順）前因賭博案件，經台灣板橋地方法院於
    民國八十五年八月二十三日以八十五年度易字第五三九八號
    判處罰金銀元三千元，如易服勞役以銀元三百元折算一日，
    上訴後，經本院於同年十一月六日以八十五年度上易字第六
    ０五四號駁回上訴確定，於八十五年十二月十七日執行完畢
    。又因違反電子遊戲場業管理條例案件，經台灣板橋地方法
    院於九十一年十二月九日以九十一年度易字第二六八五號判
    處拘役五十九日，如易科罰金以銀元三百元折算一日，於九
    十二年一月六日判決確定，於九十二年九月二日易科罰金執
    行完畢，猶不知悔改。竟又與址設臺北縣板橋市○○路二一
    六號「富莊便利商店」之實際負責人陳震洲（所犯違反電子
    遊戲場業管理條例及普通賭博罪，業經原審於九十四年十一
    月三十日判處拘役五十五日，如易科罰金以銀元三百元折算
    一日確定）、經營選物販賣機事業之陳煜凱（原名陳永欽，
    所犯違反電子遊戲場業管理條例及普通賭博罪，業經原審於
    九十四年十一月三十日判處拘役四十日，如易科罰金以銀元
    三百元折算一日確定），均明知未依電子遊戲場業管理條例
    辦理營利事業登記者，不得經營電子遊戲場業，三人竟共同
    基於經營電子遊戲場業之犯意聯絡，並基於普通賭博之概括
    犯意聯絡，由陳煜凱於九十三年五月上旬某日，居間介紹甲
    ○○提供電子遊戲賭博機具在陳震洲所經營之前開便利商店
    內擺放，以供人把玩，而甲○○經陳煜凱之介紹與陳震洲多
    次接洽後，即自九十三年五月十四日起，由甲○○提供其所
    有之電子遊戲賭博機具「金歡禧彈珠臺」二台（含IC板二塊
    ），在屬於公眾得出入場所之前開便利商店內，擺設上開電
    動賭博機具，供不特定人賭博財物，陳震洲並與甲○○約定
    由甲○○支付陳震洲每月新臺幣（下同）三千元之租金，而
    共同經營電子遊戲場業，及連續與不特定人賭博財物。其間
    ，陳震洲並自九十三年五月二十日起，以時薪一百元之代價
    ，聘僱同具普通賭博之概括犯意聯絡之陳裕昇（所犯普通賭
    博罪，業經原審於九十四年十一月三十日判處罰金銀元二千
    元，如易服勞役以銀元三百元折算一日確定）在上址擔任開
    分、洗分、兌換現金及獎品等工作；而上開電子遊戲賭博機
    具之賭博方式，係賭客以十元硬幣投入機臺，可得十六顆鋼
    珠，將十六顆鋼珠彈完後，視落點連線可得二倍以上不等之
    分數，所得分數可向店員陳裕昇兌換現金、獎品，遊戲若無
    得分，所投硬幣現金即遭歸店家，再由甲○○定期派與之有
    犯意聯絡之不詳姓名成年人，至上開便利商店將機臺打開並
    帶走機臺所贏之現金。嗣於九十三年六月四日凌晨三時四十
    五分許，適有賭客乙○○（所犯普通賭博罪，業經原審於九
    十四年九月二十八日以九十三年度簡字第五八八一號判處罰
    金銀元二千元，如易服勞役以銀元三百元折算一日確定）在
    上址把玩電子賭博機具「金歡禧彈珠臺」時，與店員陳裕昇
    同為警查獲，並扣得現場擺放插電營業之上開電子遊戲賭博
    機具「金歡禧彈珠臺」二台（含IC板二塊）、機臺內之賭資
    五萬三千二百元，及陳震洲所有之開洗分表七張、機臺碼錶
    二個，且自乙○○身上扣得其所有之現金一千五百元。
二、案經臺北縣政府警察局海山分局報請臺灣板橋地方法院檢察
    署檢察官偵查後，聲請以簡易判決處刑，原審認不宜以簡易
    判決處刑，改依通常程序審理。
    理  由
一、證據能力部分：
    按被告以外之人於偵查中向檢察官所為之陳述，除顯有不可
    信之情況者外，得為證據；被告以外之人於司法警察官或司
    法警察調查中所為之陳述，與審判中不符時，其先前之陳述
    具有較可信之特別情況，且為證明犯罪事實存否所必要者，
    得為證據；又被告以外之人於審判中有所在不明而無法傳喚
    或傳喚不到之情形，其於司法警察官或司法警察調查中所為
    之陳述，經證明具有可信之特別情況，且為證明犯罪事實之
    存否所必要者，亦得為證據。刑事訴訟法第一百五十九條之
    一第二項、第一百五十九條之二、第一百五十九條之三第三
    款分別定有明文。查共同被告即證人陳震洲、陳煜凱於偵查
    中之陳述，及共同被告陳裕昇於警詢之陳述、共同被告乙○
    ○於警詢陳述，固均係審判外之陳述，但上開共同被告即證
    人陳震洲、陳煜凱於偵查中向檢察官所為之陳述，均係就渠
    等親身經歷目擊之事實經過，於偵查中到庭而為陳述，並經
    依法具結，復查無顯有不可信之情況，依法均得為證據。又
    共同被告陳裕昇第一次警詢供述，其就共同被告陳震洲是否
    交待可以與把玩電子遊戲機臺之客人洗分兌換金錢及其兌換
    現金之次數等節，與陳裕昇於審判中證述情節明顯不符，然
    徵之共同被告陳裕昇第一次警詢時之陳述內容與共同被告乙
    ○○於警詢、偵查及共同被告陳震洲於本院審理中之供證情
    節互核相符，且陳裕昇第一次警詢供述時間距離案發時間最
    為接近等情，應足認陳裕昇於第一次警詢時之供述顯具有較
    可信之特別情況，復為證明本案犯罪事實所必要者，依法亦
    得為證據。另共同被告乙○○於原審依其警詢時自行陳報之
    住居所地址傳喚無著，有送達證書二件在卷可稽，而共同被
    告乙○○於警詢時就其如何把玩電動賭博機臺之供述，與共
    同被告陳裕昇第一次警詢時供述情節大致相符，並有電動賭
    博機具、賭資、開洗分表及碼表等物扣案足供佐證，俱徵共
    同被告乙○○於警詢時之陳述顯具有可信之特別情況，且其
    警詢之供述亦為本案犯罪事實存否所必要，是共同被告乙○
    ○於警詢時之陳述，依法亦有證據能力。被告甲○○於原審
    雖不同意上開共同被告於警詢、偵查中之陳述作為證據，但
    依照上述刑事訴訟法傳聞法則之例外規定，上開共同被告警
    詢、偵查中之供證，依法得為證據，均有證據能力，核先敘
    明。
二、訊據上訴人即被告固坦承於九十三年五月十四日至富莊便利
    商店與該店人員簽立擺放電子遊戲機台之租賃契約事實，惟
    否認有何違反電子遊戲場業管理條例及普通賭博等犯行，辯
    稱：扣案之彈珠臺係陳煜凱所擺設的，並非伊擺放，也非伊
    所有，是因伊積欠陳煜凱錢，才會在勉強、不知情之情況下
    ，以伊名義去簽立彈珠台的租賃契約，以扣抵伊所積欠之債
    務，況伊簽約時還故意將契約日期寫錯，所以本件伊只是人
    頭，是陳煜凱等人要誣賴伊，且乙○○可以證明，賭博機台
    係陳永欽早就擺放，請傳喚之，另該賭博機台之鎖頭與陳永
    欽公司鎖頭相同，均有專利，足認機台係陳永欽所有等語，
    經查：
（一）証人即共同被告陳震洲於原審證稱：甲○○擺放機臺時有
      說如果比較認識的客人可以給他換錢，不認識的話就不要
      ；客人有中獎的話，上面的禮品會掉下來，禮品可以拿來
      換錢，每月租金三千元由甲○○交給我，甲○○會派業務
      員來開機台拿錢回去，甲○○是陳永欽介紹來的等語（原
      審卷第一一二至一一四頁）；同案被告陳裕昇於第一次警
      詢稱：陳震洲於應徵時有告訴伊說機台一分可以兌換十元
      ，客人如果要兌換現金就向當班的店員兌換，若伊當班，
      就向伊兌換現金；陳震洲知道便利商店內有經營賭博電玩
      ，並告訴伊說店內機臺分數可以向櫃檯兌換現金等語（偵
      字九六一八號卷第四至五頁）；賭客即共同被告乙○○於
      警詢時亦供承：上開便利商店現場之彈珠檯內共有十六顆
      彈珠，投入十元硬幣機臺螢幕顯示一分（十比一），最低
      須押一分，即可啟動機臺，將十六顆彈珠彈入機臺，如三
      連線以上可得二倍以上不等之分數，如未中獎則硬幣為機
      臺所有；現場可以兌換現金，伊是向陳裕昇兌換現金，機
      臺一分可兌換十元；伊今日（即九十三年六月四日）共輸
      了六千元等語（同上偵卷第九至十頁），互核大致相符，
      復有現場機臺、賭資、碼表之照片共四幀、開洗分表七張
      在卷，及電子遊戲賭博機「金歡禧彈珠臺」二台（含IC
      板二塊）、機臺碼錶二個、機檯內賭資五萬三千二百元扣
      案可資佐證，足認扣案彈珠臺之玩法係由不特定賭客以十
      元硬幣投入該機具後，經由機具之連線遊戲動作決定輸贏
      ，輸者該十元硬幣為機具沒入，贏者累積分數，並依分數
      多寡決定兌換之現金或商品獎項，有押分、積分、轉分之
      功能，且均具射倖性，確為賭博性電子遊戲機具無誤。至
      於同案被告陳裕昇於第二次警詢時改稱：陳震洲並未交待
      伊可以與客人洗分兌換金錢云云，及於原審證稱：伊僅換
      過一次錢給客人，且是客人跟伊說可以換錢云云，然查：
      同案被告陳裕昇第一次警詢供述，與同案被告陳震洲、乙
      ○○上開說辭相符，且有上述開洗分表、機檯內現金高達
      五萬三千二百元可資佐證，此外，並無其他事證足以證明
      同案被告陳裕昇警詢初供為虛偽不實，應認其前開第一次
      警詢供述為可採，其嗣後翻異前詞，自非足採。
（二）被告辯稱：扣案電子遊戲賭博機具「金歡禧彈珠臺」二台
      ，非其提供擺放等語，然查：証人即同案被告陳震洲於偵
      訊證稱：一開始是陳煜凱與甲○○一起來伊店裡談要租機
      台的事，當時伊為了保障自己權益，就要他們簽約，簽完
      約後才讓他們擺機臺等語（同上偵卷第五六頁）；於原審
      亦證稱：扣案機臺是甲○○擺放的，且擺機臺租場地的代
      價是每個月三千元，是甲○○按月交付給伊，而甲○○擺
      放扣案機臺時有說如果是比較認識的客人，可以讓客人換
      錢，不認識的話就不要換錢，客人有中獎的話，機臺上面
      的禮品會掉下來，禮品可以拿來換錢，另由甲○○派業務
      員來負責開機臺收錢、維修機器等語，證人即同案被告陳
      煜凱於偵訊證稱：是伊介紹甲○○去跟富莊便利商店簽約
      的等語（同上偵卷第五七頁）；於原審證稱：伊有介紹甲
      ○○給陳震洲認識，因伊與甲○○是朋友，甲○○如果有
      地點可以放機臺，對伊選物販賣機的工作，可以互相幫助
      ，又因伊對此類事務比較有接觸，所以陳震洲與甲○○的
      契約內容是伊幫忙草擬等語（原審卷第一一六頁）；證人
      即同案被告陳震洲之妻劉淑真於原審亦證稱：上開租賃契
      約簽約時伊有在場，當時是在便利商店外面，伊先生（指
      陳震洲）進來店內叫伊簽的，是甲○○與伊簽約的，目的
      是要租商店擺設機臺等語（原審卷第一一九頁），互核相
      符，且觀諸卷附九十三年五月十四日租賃契約之意旨亦略
      載：甲方即被告甲○○向乙方即富莊便利商店承租板橋市
      ○○路○段二號之便利商店，擺設機臺二臺等語（同上偵
      卷第六十頁），被告甲○○亦供承該租賃契約書係伊所簽
      訂等語，則同案被告陳震洲、陳煜凱、證人劉淑楨三人，
      與被告甲○○間，並無仇隙怨恨，衡情渠等應無甘冒偽證
      罪責之風險，攀誣被告甲○○之必要，因此其等說辭，即
      可採信，是被告否認提供扣案「金歡禧彈珠臺」二臺在上
      開便利商店擺放供人把玩賭博財物等語，不能採信。
（三）被告甲○○辯稱：上開彈珠臺係陳煜凱所擺設的，並非伊
      擺放，是因伊積欠陳煜凱錢，才會在勉強、不知情之情況
      下，以伊名義去簽立彈珠臺的租賃契約，以扣抵伊所積欠
      之債務，況伊簽約時還故意將契約日期寫錯，本件伊只是
      人頭，是陳煜凱等人要誣賴伊，且乙○○可以證明賭博機
      台係陳煜凱早就擺放，因他在那裡玩很久，請傳喚之，另
      該賭博機台之鎖頭與陳煜凱公司鎖頭相同，均有專利，足
      認機台係陳永欽所有等語，惟同案被告陳煜凱於偵查、原
      審堅決否認上開機臺是其提供，並否認與甲○○之間有何
      債權存在等情，且被告未能提供欠陳煜凱款項之證據，是
      其說詞，即乏依據，不能輕信。至上開租賃契約書上就租
      賃期限一項固記載「簽約日期（應係租賃契約期間之意）
      自９３年５月１４日至９３年５月１３日止」等語，而有
      明顯錯誤之情形，然租賃契約期限並非租賃契約成立、生
      效之要件，是此項記載縱有錯誤，及租賃契約簽定時富莊
      便利商店之名義負責人陳莊嬋玉簽約時雖未在場親自參與
      簽約，惟此均不影響該租賃契約之效力，亦無從改變被告
      甲○○有向富莊便利商店承租場地擺設扣案電子賭博機臺
      與不特定賭客賭博財物之事實，是被告辯稱伊是故意將上
      開租賃契約日期寫錯，本件伊只是人頭云云，亦不足採信
      。另賭客乙○○於警偵訊均稱：今天第一次把玩等語（同
      上偵卷第十頁，三五頁反面），是被告謂賭客乙○○，常
      在該處賭博，可證明扣案機台係由陳煜凱早就擺放等情，
      顯然無稽，亦無傳喚該名証人之必要，另被告所辯有關鎖
      頭相同乙節，按觀諸扣案物品照片，難予辨認是否與被告
      所稱相符，惟縱鎖頭外觀形式相同，然衡諸市售鎖頭情況
      ，外觀形式相同者，比比皆是，亦不能以之推論主人必是
      相同，是被告此一辯解，亦不足採。
      綜上，被告李辯，均不足採信，，復參酌同案被告陳震洲
      、陳煜凱、陳裕昇上開說辭，足認被告與之有犯意聯絡及
      行為分擔，事證明確，被告犯行，洵堪認定。
三、核被告所為，係犯電子遊戲場業管理條例第二十二條之未經
    登記擅自經營電子遊戲場業罪、刑法第二百六十六條第一項
    前段之賭博罪。被告甲○○與同案被告陳震洲、陳煜凱、陳
    裕昇，及不詳姓名成年業務員間，就上開擅自經營電子遊戲
    場業及普通賭博犯行，均有犯意聯絡及行為分擔，皆為共同
    正犯。其中同案被告陳裕昇，係自九十三年五月二十日起受
    僱同案被告陳震洲，不詳姓名成年業務員開機收錢等，均為
    事中共犯。再被告甲○○先後多次共同賭博犯行，時間緊接
    ，犯罪構成要件相同，顯係基於概括犯意為之，應依連續犯
    規定論以一罪，並加重其刑。被告甲○○所犯上開二罪間，
    有方法、目的之牽連關係，為牽連犯，應依刑法第五十五條
    之規定，從一重之電子遊戲場業管理條例第二十二條之罪處
    斷。按被告行為後，刑法於九十五年七月一日修正生效，並
    刪除第五十五條牽連犯規定及刑法第五十六條連續犯規定，
    修正刑法第四十一條易科罰金之規定，比較全部新舊法規定
    ，修正後易科罰金額度較高，修正前有連續犯及牽連犯，得
    以一罪論或從一重處斷之情況，當以修正前為有利被告，依
    修正後刑法第二條第一項前段規定，應適用修正前舊法，附
    此敘明。
四、原審以事證明確，予以論罪科刑，固非無見，惟未及比較
    刑法之修正前後法律之適用，尚有未洽，漏論某不詳姓名
    之成年營業員為共犯，稍有微瑕，被告上述否認犯行，為無
    理由，惟原判決既有可議之處，即屬不能維持，應由本院撤
    銷改判，爰審酌被告前有賭博及違反電子遊戲場業管理條例
    案件之犯罪科刑紀錄，有本院被告前案紀錄表在卷可參，素
    行不佳，其犯罪之動機、目的、所生之危害，及犯罪後否認
    犯行之態度等一切情狀，量處如主文第二項所示之刑，並諭
    知如易科罰金之折算標準，如前所述，應依修正前刑法第四
    十一條第一項前段規定折算。
五、扣案之電子遊戲賭博機具「金歡禧彈珠臺」二台（含IC板二
    塊），係當場賭博之器具，而機具內之賭資五萬三千二百元
    ，係在賭檯上之財物，不問屬於何人所有，均應依刑法第二
    百六十六條第二項之規定宣告沒收之；另臺灣板橋地方法院
    檢察署九十三年度偵字第九六一八號卷附之開洗分表七張、
    扣案機檯碼錶二個，均係本案共犯即被告陳震洲所有且供犯
    罪所用之物，業據同案告陳震洲於原審訊問時供明在卷（原
    審九十三年度簡字第五八八一號卷九十四年九月九日訊問筆
    錄），爰依刑法第三十八條第一項第二款之規定宣告沒收之
    。至同案被告乙○○身上查扣之現金一千五百元，係其所有
    ，亦據其供承在卷（偵字卷第九頁背面），該現金並非屬於
    在賭檯或兌換籌碼處之財物，且無證據證明係被告甲○○為
    本案犯罪時所用或因犯罪所得之物，爰不予宣告沒收。
據上論斷，應依刑事訴訟法第三百六十九第一項前段，第三百六
十四條、第二百九十九條第一項前段，電子遊戲場業管理條例第
十五條、第二十二條，修正後刑法二條第一項前段，修正前第十
一條前段、第二十八條、第五十六條、第二百六十六條第一項前
段、第二項、第五十五條、第四十一條第一項前段、第三十八條
第一項第二款，罰金罰鍰提高標準條例第一條前段、第二項，判
決如主文。
本案經檢察官呂丁旺到庭執行職務。
中    華    民    國    95    年    7     月    4     日
                  刑事第十八庭  審判長法  官  溫耀源
                                      法  官  段景榕
                                      法  官  周政達
以上正本證明與原本無異。
不得上訴。
                                      書記官  陳菊珍
中    華    民    國    95    年    7     月    4     日
附錄：本案論罪科刑法條全文
刑法第二百六十六條
在公共場所或公眾得出入之場所賭博財物者，處一千元以下罰金
。但以供人暫時娛樂之物為賭者，不在此限。
當場賭博之器具與在賭檯或兌換籌碼處之財物，不問屬於犯人與
否，沒收之。
電子遊戲場業管理條例第十五條
未依本條例規定辦理營利事業登記者，不得經營電子遊戲場業。
電子遊戲場業管理條例第二十二條
違反第十五條規定者，處行為人1 年以下有期徒刑、拘役或科或
併科新臺幣五十萬元以上二百五十萬元以下罰金。


司法院資訊處製作；財團法人民間司法改革基金會備份。
